臺灣高等法院臺南分院刑事判決
上　訴　人
即　被　告　甲○○
上列上訴人因違反槍砲彈藥刀械管制條例等案件，不服臺灣臺南
地方法院94年度訴字第579號中華民國94年7月22日第一審判決（
起訴案號：臺灣臺南地方法院檢察署93年度偵字第12074號），
提起上訴，本院判決如下：
    主  文
上訴駁回。
甲○○緩刑肆年。
    事  實
一、甲○○曾有傷害、賭博及公共危險等前科（均不構成累犯）
　　，仍不知慎己，明知非經中央主管機關許可，不得持有槍砲
  　彈藥刀械管制條例第四條第一款所示之槍砲，竟於民國（下
    同）九十三年十月間某日，在臺南市中山公園之廁所內，拾
    得塑膠袋一只，內有具殺傷力之改造玩具手槍乙枝（含彈匣
    ，槍枝管制編號0000000000）及十三顆改造子彈
    ，萌生為自己不法所有之意圖，將上開槍、彈侵占入己據為
    己有，而非法持有。嗣於九十三年十一月十九日二十一時五
    十分許，甲○○在臺南市○○街一０一巷六七號其住處，因
    裝設第四台頻道之繳費問題，與其兄王進益發生口角後被其
    兄抓住胸前衣服，二人經其他家人勸開後，甲○○竟憤而自
    二樓臥室床頭櫃內取出已上膛內有七顆改造子彈之改造手槍
    一枝，在二樓樓梯間，持槍作勢射擊，以此危害生命、身體
    之事恐嚇王進益，致王進益因而心生畏懼，出手抓住槍身，
    二人在拉扯間，槍枝不慎走火，誤射王進益腰部一發，彈頭
    並留於腰部，並於其母王許秀琴攔阻之際，槍枝又走火誤射
    一發擊中其母下腹部，彈頭亦留於體內（上開傷害王進益及
    王許秀琴部分，均未經告訴），甲○○見狀即向其母下跪認
    錯，經警據報查悉上情，並扣得上開具殺傷力之改造手槍一
    枝、改造子彈十一顆（起訴書誤載為十五顆）、彈殼二顆及
    彈頭二顆。
二、案經臺南市警察局第五分局報請臺灣臺南地方法院檢察署檢
    察官偵查起訴。
    理  由
一、上揭事實，迭據被告甲○○於原審及本院均坦認不諱，核與
    被害人王進益於警詢、偵查中指述情節及證人王許秀琴、王
    碧雲、王阮金葩於警詢中證述情節均相符，並有改造手槍一
    枝（含彈匣，槍枝管制編號0000000000）、改造
    子彈十一顆、彈殼二顆及彈頭二顆扣案可憑，且上開改造玩
    具手槍及改造子彈，經送內政部警政署刑事警察局鑑定結果
    ，均具有殺傷力，亦有該局九十四年一月二十四日刑鑑字第
    ０九三０二八三八０號槍彈鑑定書一份在卷可資參酌（詳偵
    查卷第四十四頁至五十一頁），足認被告自白核與事實相符
    ，本件事證明確，被告犯行洵堪認定，應依法論科。
二、按被告行為後，槍砲彈藥刀械管制條例於九十四年一月二十
    六日經總統以華總一義字第○九四○○○一○一○一號修正
    公布，並於同年一月二十八日生效，檢察官起訴被告所犯修
    正前槍砲彈藥刀械管制條例第十一條第四項未經許可持有其
    他可發射子彈具有殺傷力之改造手槍罪部份，該第十一條業
    經修正刪除，並將該條五項規定各分別移列至第八條五項規
    定中合併修正，其中修正前之第十一條第四項與修正後之第
    八條第四項規定，修正前後之該罪構成要件雖無不同，惟修
    正後之刑度已由「一年以上七年以下有期徒刑，併科新臺幣
    七百萬元以下罰金」提高為「三年以上十年以下有期徒刑，
    併科新臺幣七百萬元以下之罰金」，比較被告行為時法及裁
    判時法適用結果，以修正前之槍砲彈藥刀械管制條例較有利
    於被告，依刑法第二條第一項但書之規定，應適用修正前槍
    砲彈藥刀械管制條例第十一條第四項之規定；至於檢察官起
    訴被告所犯槍砲彈藥刀械管制條例第十二條第四項未經許可
    持有子彈罪部分，並未修正，自無比較新舊法之問題（原判
    決認比較被告行為時法及裁判時法適用結果，被告此部分係
    犯修正前槍砲彈藥刀械管制條例第十二條第四項之罪云云，
    尚有誤會），合先敘明。查被告拾獲槍、彈後，將之據為己
    有，又未經許可，而持有其他可發射子彈具有殺傷力之手槍
    及子彈，核其所為，係犯刑法第三百三十七條之侵占罪、修
    正前槍砲彈藥刀械管制條例第十一條第四項未經許可持有其
    他可發射子彈具有殺傷力之改造手槍罪及槍砲彈藥刀械管制
    條例第十二條第四項未經許可持有子彈罪。另被告持槍恐嚇
    被害人王進益之所為，則係犯刑法第三百零五條之恐嚇罪。
    被告一持有行為，同時持有上開槍枝及子彈，觸犯構成要件
    不同之罪名，為想像競合犯，應依刑法第五十五條前段規定
    ，從一重之修正前槍砲彈藥刀械管制條例第十一條第四項未
    經許可持有其他可發射子彈具有殺傷力之改造手槍罪處斷。
    而其所犯侵占罪與未經許可持有其他可發射子彈具有殺傷力
    之改造手槍罪間，有方法、目的之牽連關係，應依刑法第五
    十五條後段規定，從一重之未經許可持有其他可發射子彈具
    有殺傷力之改造手槍罪處斷。而所犯該罪與恐嚇罪，犯意各
    別、罪名互殊，應予分論併罰。至於起訴書之所犯法條中雖
    漏未記載侵占罪法條，然該部分已於起訴之犯罪事實中載明
    ，且與已起訴之未經許可持有槍彈部分，有牽連犯之裁判上
    一罪關係，應認為該部分業經起訴，本院自應依法併予審理
    ，附此敘明。
三、原審以被告罪證明確，適用修正前槍砲彈藥刀械管制條例第
    十一條第四項、第十二條第四項（應為現行槍砲彈藥刀械管
    制條例第十二條第四項），刑法第十一條前段、第二條第一
    項、第三百零五條、第三百三十七條、第五十五條、第五十
    一條第五款、第四十二條第二項、第三十八條第一項第一款
    ，罰金罰鍰提高標準條例第一條前段、第二條，並審酌被告
    未經許可無故持有前開具殺傷力之改造手槍一枝及改造子彈
    十三顆，影響社會治安，並造成對他人生命、身體構成威脅
    之危害，其僅因細故爭執，即持槍恐嚇自己胞兄，並審酌其
    品性、生活狀況、智識程度及犯後坦認犯行、態度尚佳等一
    切情狀，就其所犯未經許可，持有其他可發射子彈具有殺傷
    力之改造手槍罪部分，量處有期徒刑一年二月，併科罰金新
    臺幣五萬元，並就併科罰金部分諭知易服勞役之折算標準，
    就其所犯恐嚇罪部分，量處有期徒刑三月，及就所犯二罪定
    其應執行刑為有期徒刑一年三月，並就併科罰金部分諭知易
    服勞役之折算標準。扣案之改造手槍一枝（含彈匣，槍枝管
    制編號0000000000）及改造子彈七顆（原扣案改
    造子彈為十一顆，經送鑑定時採樣試射四顆，故僅剩七顆）
    ，均具有殺傷力，依槍砲彈藥刀械管制條例第五條之規定為
    違禁物，爰依刑法第三十八條第一項第一款之規定，均宣告
    沒收之。至於採樣試射後之子彈四顆及現場扣案之彈殼二顆
    、彈頭二顆，均不具殺傷力，已非屬違禁物，爰不諭知沒收
    。認事用法，核無不合，量刑亦堪認妥適。被告上訴意旨指
    摘原判決量刑過重，尚非有理由，應予駁回。
四、查被告於八十二年間曾犯傷害罪，經判處有期徒刑四月，於
    82 年9月3日易科罰金執行完畢後，五年以內未曾因故意犯
    罪受有期徒刑以上刑之宣告，有卷內前科表可查，本院審酌
    其為侏儒，且有老母及妻女待照顧，其雖無故持有改造手槍
    及改造子彈，但未持至宅外犯罪，又其雖傷害其母及其兄，
    且恐嚇其兄，但其母及其兄於偵查中均表示不願提出告訴等
    情，認被告經此偵審程序教訓，應知警惕諒無再犯之虞，是
    本院認所宣告之刑，以暫不執行為適當，併諭知緩刑四年，
    以勵自新。
據上論斷，應依刑事訴訟法第368條、刑法第74條第2款，判決如
主文。
本案經檢察官徐松奎到庭執行職務。
中　　華　　民　　國　　94　　年　　9 　　月　　22　　日
                  刑事第三庭    審判長法　官  陳義仲
                                      法　官  楊子莊
                                      法　官  陳顯榮
以上正本證明與原本無異。
恐嚇罪部分不得上訴。
其餘如不服本判決，應於收受本判決後十日內向本院提出上訴書
狀。其未敘述上訴理由者並得於提起上訴後十日內向本院補提理
由書狀（均須按他造當事人之人數附繕本）「切勿逕送上級法院
」。
　　　　　　　　　　　　　　　　　　　書記官  陳嘉琍
中　　華　　民　　國　　94　　年　　9 　　月　　23　　日
附錄：本判決論罪科刑法條
修正前槍砲彈藥刀械管制條例第11條第4項：
未經許可，持有、寄藏或意圖販賣而陳列第一項所列槍砲者，處
一年以上七年以下有期徒刑，併科新臺幣七百萬元以下罰金。
槍砲彈藥刀械管制條例第12條第4項：
未經許可，持有、寄藏或意圖販賣而陳列子彈者，處五年以下有
期徒刑，併科新台幣三百萬元以下罰金。
刑法第305條：
以加害生命、身體、自由、名譽、財產之事，恐嚇他人致生危害
於安全者，處二年以下有期徒刑、拘役或三百元以下罰金。
刑法第337條：
意圖為自己或第三人不法之所有，而侵占遺失物、漂流物或其他
離本人所持有之物者，處五百元以下罰金。
